【裁判字號】    95,訴,1288
【裁判日期】    951027
【裁判案由】    第三人異議之訴
【裁判全文】
臺灣桃園地方法院民事判決              95年度訴字第1288號
原      告  甲○○
被      告  台中商業銀行股份有限公司
法定代理人  丁○○
訴訟代理人  乙○○
上列當事人間第三人異議之訴事件，本院於民國95年10月14日言
詞辯論終結，判決如下：
    主      文
原告之訴駁回。
訴訟費用由原告負擔。
    事實及理由
一、原告起訴主張：被告於鈞院95年度執字第20007 號執行案件
    中，對於執行債務人丙○○名下如附表所示之不動產（下稱
    系爭不動產）實施查封、拍賣，系爭不動產雖登記為丙○○
    所有，然為原告所出資購買，因丙○○信用較佳，借名登記
    在丙○○名下，並由丙○○出名貸款，由原告繳納，實質上
    確係原告所有，被告不得對系爭土地實施查封、拍賣。因此
    原告本於所有權人身分，依強制執行法第15條之規定提起第
    三人異議之訴。並聲明：鈞院95年度執字第20007 號執行案
    件，就丙○○名下如附表所示之不動產進行之執行程序應予
    撤銷。
二、被告則以：系爭土地依照土地登記謄本記載確實屬於丙○○
    所有，土地登記有絕對之效力，伊為善意之第三人，信賴土
    地登記簿記載，對於登記於丙○○名下之財產實施查封、拍
    賣，並無不妥。借名登記並無對抗第三人之效力，原告並非
    所有權人，提起第三人異議之訴，顯無理由等語置辯，並聲
    明：原告之訴駁回。
三、經查：
（一）本件原告主張於民國93年7 月13日向訴外人永慶不動產南
      崁加盟店即佳惟不動產仲介有限公司購買系爭不動產，因
      丙○○信用較佳，借名登記在丙○○名下，並以丙○○名
      義向遠東商業銀行貸款，實質上確係由原告出資並繳納貸
      款，因此，系爭不動產係原告所有云云，並提出系爭不動
      產之買賣定金收據、買方給付服務費承諾書、服務費收據
      、不動產買賣契約書、原告將貸款攤還本息存入丙○○用
      以繳納遠東商業銀行貸款帳戶之存入憑條影本各乙份及證
      人丙○○、戊○○之證詞為證。惟查：按不動產物權，依
      法律行為而取得、設定、喪失、及變更者，非經登記，不
      生效力，民法第758 條定有明文。又買賣乃法律行為，基
      於買賣取得不動產之所有權，非經登記不生效力；不動產
      物權依法律行為而取得者，非經登記不生效力。如非依法
      律行為而取得者，雖不以登記為取得所有權之要件，但其
      取得所有權之原因必須有相當之證明，否則即無從認為有
      所有權之存在，而得據以排除強制執行，最高法院59年台
      上字第1590號判例及47年台上字第705 號判例可資參照。
      經查：系爭不動產縱係由原告出資購買，然原告並未將系
      爭不動產移轉登記予自己名下。準此，依民法第758 條及
      前揭最高法院判例意旨，原告出資購買系爭不動產，借名
      登記於丙○○名下，丙○○取得系爭不動產之所有權，而
      原告僅取得向丙○○請求移轉登記系爭不動產所有權予自
      己之權利，在系爭不動產移轉登記予原告前，原告並非系
      爭不動產之所有權人。原告既非系爭不動產之所有權人，
      則以系爭不動產所有權人之身份提起第三人異議之訴，即
      無理由。
（二）按稱信託者，謂委託人將財產權移轉或為其他處分，使受
      託人依信託本旨，為受益人之利益或為特定之目的，管理
      或處分信託財產之關係；以應登記或註冊之財產權為信託
      者，非經信託登記，不得對抗第三人。信託法第1 條及第
      4 條第1 項分別定有明文。又所謂信託，係信託人為自己
      或第三人之利益，以一定財產為信託財產，移轉與受託人
      管理或處分，以達成一定之經濟上或社會上目的之行為。
      倘信託人僅將其財產在名義上移轉於受託人，而有關信託
      財產之管理、使用、處分悉仍由信託人自行為之，是為消
      極信託，除有確實之正當原因外，通常多屬通謀之虛偽意
      思表示，極易助長脫法行為之形成，自難認其合法性；強
      制執行法第15條所謂就執行標的物有足以排除強制執行之
      權利者，係指對於執行標的物有所有權、典權、留置權、
      質權存在情形之一者而言。上訴人（道教會團體）主張訟
      爭房屋係伊所屬眾信徒捐款購地興建，因伊尚未辦妥法人
      登記，乃暫以住持王某名義建屋並辦理所有權登記，由王
      某出其字據，承諾俟伊辦妥法人登記後，再以捐助方式將
      房地所有權移轉登記與伊各節，就令非虛，上訴人亦僅得
      依據信託關係，享有請求王某返還房地所有權之債權而已
      ，訟爭房地之所有權人既為執行債務人王某，上訴人即無
      足以排除強制執行之權利。最高法院87年度台上字第2697
      號判決及68年台上字第3190號判例可資參照。經查：本件
      原告將系爭不動產登記予丙○○名下，係因丙○○信用較
      佳，借用丙○○之名義登記，而系爭不動產之管理、使用
      及處分仍由原告為之，是原告與丙○○間係成立消極信託
      關係，為通謀虛偽意思表示，並非信託法第1 條之合法信
      託行為，又該消極信託亦未依信託法第4 條第1 項之規定
      為信託之登記，並無對抗第三人之效力。原告既係借名登
      記，當無排除被告對丙○○強制執行之權利。因此，原告
      主張借名登記，提起第三人異議之訴，亦無理由。
（三）綜上所述，原告本於所有權人身分，依據強制執行法第15
      條規定，請求撤銷本院95年度執字第20007 號執行案件被
      告對於丙○○名下不動產所進行之查封、拍賣程序，顯無
      理由，應予駁回。
四、本件事證已臻明確，兩造其於攻擊、防禦及所為之立證，核
    與判決之結果不生影響，毋庸一一予以論述，併此敘明。
據上論結，原告之訴為無理由，依民事訴訟法第78條，判決如主
文。
中    華    民    國    95    年    10    月    27    日
                  民事第三庭    法  官  張益銘
以上正本係照原本作成。
如對本判決上訴，須於判決送達後20日內向本院提出上訴狀
中    華    民    國    95    年    10    月    27    日
                                書記官  陳純姃
附表：
  土地：
┌─────────────┬─────┬───────┬───────┐
│     土  地  坐  落       │   地目   │    面  積    │   權利範圍   │
│                          │          │ （平方公尺） │              │
├─────────────┼─────┼───────┼───────┤
│桃園縣桃園市○○段35地號  │    建    │1,585.89      │ 1134/100,000 │
├─────────────┼─────┼───────┼───────┤
│桃園縣桃園市○○段35-1地號│    建    │70.37         │ 1134/100,000 │
└─────────────┴─────┴───────┴───────┘
  房屋：
┌──┬───────┬────────┬─────────┬─────┐
│    │              │                │  建  物  面  積  │          │
│    │ 基 地 坐 落  │                │   （平方公尺）   │          │
│建號├───────┤建築式樣主要建築├─────────┤ 權利範圍 │
│    │ 建 物 門 牌  │材料及房屋層數  │  樓  層  面  積  │          │
│    │              │                │  合          計  │          │
├──┼───────┼────────┼─────────┼─────┤
│    │桃園縣桃園市有│工業用鋼筋混凝土│6 層：78.34       │全部      │
│    │恒段35地號    │8層             │陽台： 5.43       │          │
│55  ├───────┤                │合計：83.77       │          │
│    │桃園縣桃園市水│                │                  │          │
│    │汴二路25號6 樓│                │                  │          │
│    │之1           │                │                  │          │
├──┼───────┼────────┼─────────┼─────┤
│ 81 │共同使用部分  │工業用鋼筋混凝土│57.86             │1/15      │
│    │              │8層             │                  │          │
├──┼───────┼────────┼─────────┼─────┤
│ 83 │共同使用部分  │工業用鋼筋混凝土│1134.60           │1182/     │
│    │              │8層             │                  │100,000   │
└──┴───────┴────────┴─────────┴─────┘


司法院資訊處製作；財團法人民間司法改革基金會備份。
